臺灣高等法院臺南分院刑事判決
111年度金上訴字第1165號
上  訴  人  臺灣嘉義地方檢察署檢察官
被      告  闕霈甄



上列上訴人因被告詐欺等案件，不服臺灣嘉義地方法院111年度
金訴字第194號，中華民國111年8月15日第一審判決（起訴案號
：臺灣嘉義地方檢察署111年度偵字第5146號，移送併辦案號：
同署111年度偵字第8630、10840號），提起上訴，本院判決如下
：
    主  文
原判決撤銷。
丁○○幫助犯一般洗錢罪，處有期徒刑肆月，併科罰金新臺幣貳萬
元，罰金如易服勞役，以新臺幣壹仟元折算壹日。
    事  實
一、丁○○已預見金融機構帳戶係個人理財之重要工具，關係個人
    財產、信用之表徵，如提供與缺乏信賴基礎之人使用，有被
    供作詐欺取財不法用途，用以收受、提領詐欺取財不法所得
    ，而隱匿詐欺取財犯罪所得之所在、去向，並使實際進行詐
    欺取財行為之人難以追訴、查緝之可能。竟仍基於縱其提供
    金融帳戶被作為詐欺取財收受、提領不法所得之用，使不法
    所得之所在、去向遭到隱匿，亦不違背其本意之幫助詐欺取
    財、幫助洗錢之不確定故意，於民國110年11月初之某不詳
    時間，在嘉義縣○○鄉某處堤防，將其所申辦之聯邦銀行帳號
    000-000000000000號帳戶（下稱聯邦銀行帳戶）之存摺、提
    款卡、密碼等帳戶資料，交予真實姓名不詳之成年人(無證
    據證明為兒童或少年)，而容任他人以上開帳戶作為詐欺取
    財犯行時，方便取得贓款，並掩飾、隱匿詐欺取財犯罪所得
    之去向與所在。嗣該人或其共犯（無證據證明為3人以上）
    取得上開帳戶之提款卡及密碼後，即意圖為自己不法之所有
    ，基於詐欺取財、洗錢之犯意，而為下列犯行：
　　㈠於110年11月25日13時28分前之某不詳時間，透過通訊軟體
      LINE向丙○○佯稱：可進入「國科健康控股網站」投資獲利
      云云，並要求丙○○充值，致丙○○陷於錯誤，依指示於110
      年11月25日13時28分許，匯款新臺幣(下同)23萬元至丁○○
      上開聯邦銀行帳戶內，旋遭提領一空。
　　㈡於110年11月25日14時3分前之某不詳時間，透過通訊軟體L
      INE向乙○○佯稱：加入「科興製藥」投資網站會員，可投
      資獲利云云，致乙○○陷於錯誤，依指示於同年月25日14時
      3分許及同日14時41分許，分別匯款4萬元、5千元至丁○○
      上開聯邦銀行帳戶内，旋遭提領一空。
 　 ㈢於110年9月16日某時，經由交友網站與甲○○結識後，即透
      過通訊軟體LINE暱稱「林海昌」與甲○○聯繫，並介紹甲○○
      於博弈網站下注，復於同年11月11日起，陸續向甲○○佯稱
      ：需繳納稅金，方能取得之前博弈獲得彩金云云，致甲○○
      陷於錯誤，依指示分別於同年11月24日及翌（25)日，匯
      款50萬元、20萬元至丁○○上開聯邦銀行帳戶内，旋遭提領
      一空。
    ㈣嗣因丙○○、乙○○、甲○○發覺有異，分別報警循線查悉上情
      。
二、案經丙○○訴由新北市政府警察局樹林分局報告臺灣嘉義地方
    檢察署檢察官偵查起訴；暨該署檢察官移送併案審理。
    理  由
甲、證據能力部分：
一、本判決所引用屬於具傳聞性質之證據，均已依法踐行調查證
    據程序，且檢察官、被告均明示同意有證據能力，基於尊重
    當事人對於傳聞證據之處分權，及證據資料愈豐富愈有助於
    真實發現之理念，本院審酌該等證據作成時情況，並無違法
    取證之瑕疵，且無顯不可信之情形，以之作為證據應屬適當
    ，均有證據能力。
二、本判決所引用其餘非供述證據部分，檢察官、被告均不爭執
    其證據能力，亦查無有違反法定程序取得之情形，與本案待
    證事實又具有關聯性，均得採為證據。
乙、實體方面：
一、訊據被告丁○○就前揭犯罪事實均坦承不諱；核與證人即告訴
    人丙○○、乙○○、甲○○於警詢時指證情節相符，並有下列證據
    足資佐證：
　㈠本案部分：聯邦銀行帳戶基本資料暨交易明細、被害人丙○○
    提出之匯款單影本、內政部警政署反詐騙諮詢專線紀錄表、
    高雄市政府警察局鳳山分局新甲派出所受理詐騙帳戶通報警
    示簡便格式表、金融機構聯防機制通報單等卷證可稽（偵卷
    第17、21至25、31至69之5頁）。
　㈡偵字第8630號併辦部分：聯邦銀行帳戶基本資料暨交易明細
    、乙○○之「科興製藥」投資網站翻拍照片、郵局存摺封面及
    內頁交易明細、帳戶個資檢視表、内政部警政署反詐騙諮詢
    專線紀錄表、臺中市政府警察局霧峰分局吉峰派出所受理詐
    騙帳戶通報警示簡便格式表（偵字8630號併辦警卷9-40、43
    -46頁）
　㈢偵字第10840號併辦部分：聯邦銀行帳戶基本資料暨交易明細
    、甲○○之陽信銀行、新光銀行、合作金庫銀行存摺封面正反
    影印本、通訊軟體LINE對話紀錄戴圖、國内匯款申請書、帳
    戶個資檢視表、内政部警政署反詐騙諮詢專線紀錄表、新北
    市政府警察局林口分局文林派出所受理詐騙帳戶通報警示簡
    便格式表（附於偵字10840號併辦警卷）。
　㈣足認被告任意性自白，與事實相符，並有相關證據足資佐證
    ，堪信為真實。本件事證明確，被告犯行洵堪認定。
二、論罪部分：
  ㈠被告雖提供本案帳戶與不詳之人（無證據證明為3人以上），
    供作他人犯詐欺取財與洗錢犯罪使用，然其並未參與實施詐
    術或洗錢行為，亦無證據證明被告參與實施詐欺取財或洗錢
    犯行之構成要件行為，是被告提供本案帳戶之行為，僅是對
    於該不詳人士或其共犯為詐欺取財與洗錢犯罪之實行有所助
    益，為參與詐欺取財與洗錢構成要件以外之行為，應論以幫
    助犯。是核被告所為，係犯刑法第30條第1項前段、第339條
    第1項之幫助詐欺取財罪，刑法第30條第1項前段、洗錢防制
    法第14條第1項之幫助洗錢罪。
　㈡被告以一提供帳戶之行為，幫助他人向告訴人3人詐取財物及
    洗錢犯行，分別為同種想像競合犯，應依刑法第55條規定分
    別從一重之幫助詐欺取財罪、幫助洗錢罪處斷；又其所犯上
    開二罪名具有局部之同一性，乃一行為同時觸犯2罪名，應
    依想像競合犯之例從一重之幫助洗錢罪處斷；並依刑法第30
    條第2項規定，按正犯之刑減輕之。
　㈢被告於審理中對所犯之洗錢防制法第14條第1項之罪自白不諱
    ，應依同法第16條第2項規定遞減輕其刑。
　㈣檢察官111年度偵字第8630、10840號移請併辦部分，因與已
    起訴部分有裁判上一罪關係，為起訴效力所及，本院自應併
    予審理。
三、撤銷改判部分：
　㈠原審以被告罪證明確，因予論罪科刑，固非無見。但查本件
    除告訴人丙○○受騙外，尚有告訴人乙○○、甲○○受騙，原審就
    此未及審酌予以論罪科刑，自有不當。檢察官上訴以此指摘
    原判決不當，為有理由。應由本院將原判決予以撤銷改判。
  ㈡茲以行為人責任為基礎，審酌被告任意提供金融帳戶資料予
    他人，作為向被害人詐欺取財之人頭帳戶，非但造成被害人
    之財產上損失，並使犯罪者得以掩飾真實身分，匯入之犯罪
    所得一旦遭提領，即得製造金流斷點，增加查緝犯罪之困難
    ，並助長社會犯罪風氣，殊屬不當；惟念被告本身尚非實際
    參與詐欺取財、洗錢之正犯，且其交付帳戶供他人使用，亦
    查無受有利益，可非難性較小。綜合被告之素行、其犯罪目
    的、手段、對社會所生危害、犯後坦承之態度，及其自陳○○
    畢業之智識程度、已離婚，未育有小孩，現與祖母同住，打
    零工、收入不固定等家庭生活、經濟狀況等一切情狀，量處
    如主文所示之刑，併就罰金刑部分諭知易服勞役之折算標準
    。
  ㈢沒收之說明：
　　本案查無被告因提供系爭帳戶而受有報酬；且其提供予他人
    之金融帳戶資料固係犯罪所用之物，但並未扣案，復非屬違
    禁物，倘予追徵，除耗費司法執行資源外，對於被告犯罪行
    為之不法、罪責評價並無影響，且就沒收制度所欲達成之社
    會防衛目的亦無任何助益，欠缺刑法上重要性，爰依刑法第
    38條之2第2項規定，不予宣告沒收或追徵。另洗錢防制法第
    18條第1項固規定「犯第14條之罪，其所移轉、變更、掩飾
    、隱匿、收受、取得、持有、使用之財物或財產上利益，沒
    收之」，但本件告訴人遭詐騙匯款，並非被告收執所有，亦
    非在其實際掌控中，被告就犯罪所收受、持有之財物，不具
    所有權及事實上處分權，爰不予宣告沒收。
據上論結，應依刑事訴訟法第369條第1項前段、第364條、第299
條第1項前段（僅引用程序法條），判決如主文。
本案經檢察官蔡英俊提起公訴，檢察官徐鈺婷提起上訴，檢察官
江金星移送併辦，檢察官李宛凌到庭執行職務。
中　　華　　民　　國　　111 　年　　11　　月　　10　　日
                  刑事第二庭    審判長法  官  楊清安
                                      法  官  蕭于哲
                                      法  官  陳珍如
以上正本證明與原本無異。
如不服本判決應於收受送達後20日內向本院提出上訴書狀，其未
敘述上訴理由者，並得於提起上訴後20日內向本院補提理由書（
均須按他造當事人之人數附繕本）「切勿逕送上級法院」。
　　　　　　　　　　　　　　　　　　　書記官  許睿軒
中　　華　　民　　國　　111 　年　　11　　月　　10　　日
附錄本判決論罪科刑法條：
中華民國刑法第339條第1項
意圖為自己或第三人不法之所有，以詐術使人將本人或第三人之
物交付者，處5年以下有期徒刑、拘役或科或併科50萬元以下罰
金。
洗錢防制法第14條第1項
有第二條各款所列洗錢行為者，處7年以下有期徒刑，併科新臺
幣5百萬元以下罰金。